【裁判字號】    95,訴,1505
【裁判日期】    951227
【裁判案由】    竊盜等
【裁判全文】
臺灣臺北地方法院刑事判決              95年度訴字第1505號
公  訴  人  臺灣臺北地方法院檢察署檢察官
被      告  乙○○
上列被告因竊盜等案件，經檢察官聲請以簡易判決處刑（95年度
偵緝字第2053號、第2054號），及移送併辦（95年度偵字第1880
1 號），本院認為不宜，改依通常訴訟程序審理，於本院準備程
序進行中，被告先就被訴事實為有罪之陳述，經合議庭裁定行簡
式審判程序，判決如下：
    主  文
乙○○行使偽造私文書，足以生損害於他人，處有期徒刑陸月，
如易科罰金，以銀元參佰元即新台幣玖佰元折算壹日。如附表所
示偽造之署押均沒收。
    事  實
一、乙○○基於意圖為自己不法所有之概括犯意，先於民國九十
    四年十一月十日晚間七時四十分許，在台北市○○區○○路
    二段二十三巷六號一樓ＢＤＧ咖啡館內，趁甲○○不注意之
    際，徒手竊取其放置於吧檯上之三星廠牌之行動電話一具（
    市價約新台幣一萬三千元）；嗣又於九十五年一月十三日凌
    晨某時許、及同年一月十七日晚間某時許，於台北市○○區
    ○○街四五０巷六弄六號地下一樓居住處內，趁室友陳音怡
    外出之際，分別徒手竊取其所有之行動電話一具、及新台幣
    （下同）三千元；乙○○復承前意圖為自己不法所有、及偽
    造私文書並持以行使之犯意，為圖向電信業者詐取手機以供
    其男友（真實姓名年籍不詳）使用，竟於九十五年一月九日
    上午某時許，趁同住於上址之室友丙○○外出購物之際，徒
    手竊取其身分證及健保卡各一張後，旋將之持往台北市○○
    區○○路二六０號台灣大哥大股份有限公司（下簡稱台灣大
    哥大公司）信義莊敬特約服務中心，表示其欲申辦高通話費
    之門號，並冒用丙○○之名義，在台灣大哥大第三代行動電
    話通信業務服務申請書上勾選資費方案九０一型（即每月月
    租費需繳九百零一元），並接續在其上之「申請人簽章」欄
    、及「新申裝（號碼可攜）專案同意書」上之「立同意書人
    」欄分別偽簽「丙○○」之署名各二枚後，將前開填寫完成
    之申請書持以向該店員行使，而冒名申請00000000
    00號行動電話門號（惟未另詐得免費使用行動電話之不法
    利益），致使該店店員陷於錯誤，而當場交付辦理上開高費
    率方案可獲贈之ＮＯＫＩＡ廠牌（型號六０六０）手機一具
    及ＳＩＭ卡一張（均未具扣案）予乙○○收受，乙○○於詐
    騙得逞後，即將上開手機贈送其不知情之男友使用，均足以
    生損害於丙○○本人及臺灣大哥大公司；嗣經甲○○調閱店
    中監視錄影帶、及丙○○接獲上開電話通訊費帳單後，始循
    線查悉上情。
二、案經甲○○、陳音怡、丙○○訴由台北市政府警察局信義分
    局報請臺灣臺北地方法院檢察署檢察官偵查後聲請簡易判決
    處刑及移送併案審理，本院認為不宜，改依通常訴訟程序審
    理，於本院準備程序進行中，乙○○先就被訴事實為有罪之
    陳述，經合議庭裁定行簡式審判程序。
    理  由
壹、程序方面：
一、本件被告乙○○所犯竊盜等罪，其法定刑均為五年以下有期
    徒刑，並非死刑、無期徒刑或最輕本刑有期徒刑三年以上之
    罪，亦非高等法院管轄第一審案件，且於準備程序進行中，
    被告先就被訴事實為有罪之陳述，經告知被告簡式審判程序
    之旨，並聽取檢察官、被告之意見後，本院合議庭裁定由受
    命法官進行簡式審判程序，是本件之證據調查，依刑事訴訟
    法第二百七十三條之二規定，不受同法第一百五十九條第一
    項、第一百六十一條之二、第一百六十一條之三、第一百六
    十三條之一及第一百六十四條至第一百七十條規定之限制，
    合先敘明。
貳、實體方面：
一、上揭犯罪事實，業據被告乙○○於偵查及本院審理時坦承不
    諱，核與被害人甲○○、丙○○及陳音怡分別於警詢及偵查
    中之證述情節相符（參見九十五年度偵字第五三０四號卷，
    下稱偵一卷第五至八頁、九十五年度偵字第一三五六八號卷
    ，下簡稱偵二卷第六至七頁、十四至十五頁及九十五年度偵
    字第一八八０一號卷，下簡稱併辦卷第二六至二七頁），並
    有台灣大哥大第三代行動電話通信業務服務申請書及新申裝
    （號碼可攜）專案同意書各一份、監視錄影帶翻拍相片八幀
    （參見本院卷第三十至三一頁及偵一卷九至十三頁）附卷可
    佐，堪認被告之自白與事實相符。從而本件事證明確，被告
    犯行堪以認定，應予依法論科。
二、被告行為後，刑法部分條文業於九十四年一月七日修正，九
    十四年二月二日公布，九十五年七月一日施行，現行刑法第
    二條第一項規定：「行為後法律有變更者，適用行為時之法
    律，但行為後之法律有利於行為人者，適用最有利於行為人
    之法律。」，上開規定乃與刑法第一條罪刑法定主義契合，
    而貫徹法律禁止溯及既往原則，係規範行為後法律變更所生
    新舊法律比較適用之準據法，是刑法第二條本身雖經修正，
    但刑法第二條既屬適用法律之準據法，本身尚無比較新舊法
    之問題，應一律適用裁判時之現行刑法第二條規定以決定適
    用之刑罰法律，先予辨明。又以本次刑法修正之比較新舊法
    ，應就罪刑有關之一切情形，綜其全部罪刑之結果而為比較
    ，最高法院九十五年五月二十三日著有九十五年度第八次刑
    庭會議決議可資參照。經查：
  (一)刑法第三百二十條第一項之普通竊盜罪與同法第三百三十九
    條第一項之詐欺取財罪，法定刑分別得科或併科銀元五百元
    及一千元以下罰金，據修正後刑法施行法增訂第一條之一：
    「中華民國九十四年一月七日刑法修正施行後，刑法分則編
    所定罰金之貨幣單位為新臺幣。九十四年一月七日刑法修正
    時，刑法分則編未修正之條文定有罰金者，自九十四年一月
    七日刑法修正施行後，就其所定數額提高為三十倍。但七十
    二年六月二十六日至九十四年一月七日新增或修正之條文，
    就其所定數額提高為三倍」及刑法第三十三條第五款修正為
    ：「主刑之種類如下：五、罰金：新臺幣一千元以上，以百
    元計算之」等規定，是依修正後之法律，刑法第三百二十條
    第一項之普通竊盜罪與同法第三百三十九條第一項之詐欺取
    財罪所得科或併科處之罰金刑最高各為新臺幣一萬五千元及
    三萬元、最低均為新臺幣一千元；然依被告行為時之刑罰法
    律，即罰金罰鍰提高標準條例第一條前段規定之提高倍數十
    倍及刑法第三十三條第五款規定之罰金最低額一元計算，此
    二罪之罰金刑最高分別為銀元五千元及一萬元，最低額俱為
    銀元一元，若依現行法規所定貨幣單位折算新臺幣條例第二
    條之規定換算為新臺幣，最高額雖與新法同為新臺幣一萬五
    千元及三萬元，然最低額僅為新臺幣三元。因此，比較上述
    修正前、後之刑罰法律，自應以被告行為時關於科或併科處
    罰金刑之法律較有利於被告。
  (二)被告行為後，刑法第五十六條連續犯之規定，業已刪除，此
    刪除雖非犯罪構成要件之變更，但顯已影響行為人刑罰之法
    律效果，自屬法律有變更，是自應依新法第二條第一項規定
    ，比較新、舊法何者對被告有利。經比較新、舊法結果，被
    告行為時法律即舊法對其較為有利。
  (三)再按被告行為後，刑法第五十五條後段之牽連犯規定亦經刪
    除。是於新法修正施行後，被告所為竊盜、行使偽造私文書
    及詐欺取財之犯行，即須分論併罰。比較新、舊法之規定，
    修正後之規定對於被告較為不利，依刑法第二條第一項之規
    定，自應適用行為時且較有利於被告之法律，即刑法第五十
    五條後段之規定，從較重之一罪予以論處。
  (四)關於易科罰金之折算標準，除刑法第四十一條第一項有所修
    正外，罰金罰鍰提高標準條例於九十五年四月二十八日修正
    ，並自同年七月一日起生效施行。修正前之刑法第四十一條
    第一項前段規定：「犯最重本刑為五年以下有期徒刑以下之
    刑之罪，而受六個月以下有期徒刑或拘役之宣告，因身體、
    教育、職業、家庭之關係或其他正當事由，執行顯有困難者
    ，得以一元以上三元以下折算一日，易科罰金。」，再依據
    修正前罰金罰鍰提高標準條例第二條：「依刑法第四十一條
    易科罰金或第四十二條第二項易服勞役者，均就其原定數額
    提高為一百倍折算一日；法律所定罰金數額未依本條例提高
    倍數，或其處罰法條無罰金刑之規定者，亦同。」之規定，
    被告行為時之易科罰金折算標準，應以銀元一百元、二百元
    、三百元折算一日，經折算為新臺幣後，應以新臺幣三百元
    、六百元、九百元折算一日。惟九十五年七月一日施行之刑
    法第四十一條第一項前段規定修正為：「犯最重本刑為五年
    以下有期徒刑以下之罪，而受六個月以下有期徒刑或拘役之
    宣告者，得以新臺幣一千元、二千元或三千元折算一日，易
    科罰金。」，而新修正之罰金鍰提高標準條例刪除原本第二
    條之規定，是比較新舊法結果，自以舊法有利於被告二人，
    故應適用修正前刑法第四十一條第一項前段、罰金罰鍰提高
    標準條例第二條規定，對被告較為有利。
  (五)綜合上述各條文修正前、後之比較，自應適用被告行為時之
    法律，即修正前刑法之相關規定及罰金罰鍰提高標準條例第
    二條規定，予以論處。
三、核被告所為，係犯刑法第三百二十條之竊盜罪、同法第二百
    十六條、第二百十條之行使偽造私文書罪、及同法第三百三
    十九條第一項之詐欺取財罪。被告偽造如附表所示署名之行
    為，為偽造私文書之階段行為，不另論罪；又其偽造私文書
    後，復進而為行使行為，其偽造之低度行為，為行使之高度
    行為吸收，亦不另論罪。其多次竊盜犯行，均時間緊接，所
    犯構成要件相同，顯係基於概括犯意反覆為之，為連續犯，
    應依修正前刑法第五十六條規定論以一罪，並加重其刑。被
    告竊取身分證、健保卡及行使偽造私文書之目的，在於詐取
    手機，是所犯連續竊盜、行使偽造私文書與詐欺取財罪間，
    有方法目的之牽連關係，為牽連犯，應依修正前刑法第五十
    五條規定，從一較重之行使偽造私文書罪處斷。公訴意旨雖
    漏未就被告竊取被害人陳音怡手機及現金之犯行起訴，然此
    部分與前揭論罪科刑部分，有連續犯之裁判上一罪關係，為
    起訴效力所及，本院自得併予審究。又聲請簡易判決處刑書
    證據並所犯法條欄雖漏未論列被告前揭詐欺取財之法條，惟
    檢察官業已於當庭補充被告詐得行動電話之犯罪事實，復經
    本院補充告知被告此部分所犯罪名，已無礙於被告防禦權之
    行使，本院自應併同予以審理。爰審酌被告前有違反動產擔
    保交易法之犯罪前科之素行，有台灣高等法院被告前案紀錄
    表可參，其多次行竊室友財物，顯然缺乏對他人財產權益之
    尊重；又被告以告訴人丙○○之名義辦理行動電話門號，藉
    以圖得個人一時之便，足以造成被冒用者及台灣大哥大公司
    之損害，且紊亂電信業務管理之正確信，暨就本件犯行全數
    供承無隱，並與告訴人丙○○達成和解，獲得其原諒之犯罪
    後態度等一切情狀，量處如主文所示之刑，並依修正前刑法
    第四十一條第一項前段、罰金罰鍰提高標準條例第一條前段
    及修正前罰金罰鍰提高標準條例第二條，諭知易科罰金之折
    算標準，以資懲儆。
四、被告在如附表所示各文件上所偽造「丙○○」之署押，不問
    屬於犯人與否，均應依刑法第二百十九條之規定沒收。又被
    告詐欺所得之行動電話門號0000000000號ＳＩＭ
    卡一張，係屬行動電話公司所有之物（按依國內電信公司一
    般定型化契約之約定，該ＳＩＭ卡之所有權乃屬電信公司所
    有，申請人僅因承租門號而取得使用權），既非屬被告所有
    ，又非屬違禁物，核與沒收之要件不符；另被告向台灣大哥
    大公司所詐得之行動電話手機一支，雖係被告詐欺犯罪所得
    之物，惟業經交付其不知情之男友使用，已非被告所有，且
    目前亦所在不明，爰均不予諭知沒收。
據上論斷，應依刑事訴訟法第二百七十三條之一第一項、第二百
九十九條第一項前段，刑法第二條第一項前段、第三百二十條第
一項、第二百十六條、第二百十條、第三百三十九條第一項、第
二百十九條，修正前刑法第五十六條、第五十五條，罰金罰鍰提
高標準條例第一條前段、修正前罰金罰鍰提高標準條例第二條，
現行法規所定貨幣單位折算新臺幣條例第二條，判決如主文。
本案經檢察官孫小萍到庭執行職務
中    華    民    國    95    年    12   月    27    日
                  刑事第十三庭   法  官  吳佳薇
上正本證明與原本無異。
如不服本判決，應於判決送達後10日內向本院提出上訴狀（應抄
附繕本）。告訴人或被害人如對於本判決不服者，應具備理由請
求檢察官上訴，其上訴期間之計算係以檢察官收受判決正本之日
期為準。
中    華    民    國    96    年    1     月    2     日
                                 書記官 潘文賢
附錄法條：
中華民國刑法第320條
意圖為自己或第三人不法之所有，而竊取他人之動產者，為竊盜
罪，處 5 年以下有期徒刑、拘役或 5 百元以下罰金。
意圖為自己或第三人不法之利益，而竊佔他人之不動產者，依前
項之規定處斷。
前2項之未遂犯罰之。
中華民國刑法第210條
（偽造變造私文書罪）
偽造、變造私文書，足以生損害於公眾或他人者，處 5 年以下有
期徒刑。
中華民國刑法第216條
（行使偽造變造或登載不實之文書罪）
行使第 210 條至第 215 條之文書者，依偽造、變造文書或登載
不實事項或使登載不實事項之規定處斷。
中華民國刑法第219條
（沒收之特例）
偽造之印章、印文或署押，不問屬於犯人與否，沒收之。
中華民國刑法第339條
（普通詐欺罪）
意圖為自己或第三人不法之所有，以詐術使人將本人或第三人之
物交付者，處5年以下有期徒刑、拘役或科或併科1千元以下罰金
。
以前項方法得財產上不法之利益或使第三人得之者，亦同。
前二項之未遂犯罰之。
附表：
編號      文  書  名  稱              應沒收之物
一    偽造之「台灣大哥大第三代     偽造「丙○○」之署押
      行動電信業務服務申請書」     貳枚（Ｄ、申請人簽章
                                   欄上）
二    偽造之「新申裝（號碼可攜     偽造「丙○○」之署押
      ）專案同意書」               貳枚（立同意書人簽章
                                   欄上）


司法院資訊處製作；財團法人民間司法改革基金會備份。
